臺灣高等法院臺中分院刑事判決　　　　94年度上訴字第1802號
上　訴　人　臺灣南投地方法院檢察署檢察官
上　訴　人
即　被　告　乙○○
　　　　　　　　　　（另案於臺灣臺中監獄執行中）
選任辯護人　楊雯齡律師
被　　　告　丙○○
　　　　　　　　　　（另案於臺灣台中監獄執行中）
選任辯護人　廖志堯律師
上列上訴人因毒品危害防制條例案件，不服臺灣南投地方法院93
年度訴字第606號中華民國94年7月14日第一審判決（起訴案號：
臺灣南投地方法院檢察署92年度偵字第3206、3207號），提起上
訴，本院判決如下：
    主  文
原判決關於乙○○連續販賣第一級毒品罪部分撤銷。被訴持有第
一級毒品部分公訴不受理。
其他上訴駁回。
    理  由
壹、撤銷改判公訴不受理部分：
一、公訴意旨略以：乙○○（綽號『阿池』），基於販賣第一級
    毒品海洛因之概括犯意，先自真實姓名、年籍不詳綽號『宏
    哥』、『馬妞』之成年人處，以不詳價格購入不詳數量之海
    洛因，再以自備之夾鍊袋進行分裝，並以其所有之00000000
    00號行動電話（未扣案），供聯絡交易毒品之用，自民國（
    下同）91年底起至92年初止，在台中市○○路與英才路口，
    連續販賣予『張仁斌』（化名，真實姓名、年籍均詳卷）3
    次，價格各為新台幣一千元、二千元、三千元；嗣經南投縣
    政府警察局南投分局、法務部調查局航業海員調查處臺中站
    接獲檢舉，而對乙○○持用之0000000000號行動電話進行通
    訊監察後，於92年8月20日2時20分許，經警在乙○○停放於
    台中市○○路與五權西路口之中區科技資訊停車場內其所有
    車牌號碼2976—FZ號自小客車內查獲第一級毒品海洛因7 包
    （合計淨重13．86公克，包裝重1．97公克，純度百分之33
    ．24，純質淨重4．61公克）、夾鏈空袋12個等物（即附表
    一編號１至３所示之物），因認被告乙○○涉犯毒品危害防
    制條例第四條第一項連續販賣第一級毒品罪嫌。
二、按犯罪事實應依證據認定之，無證據不得認定犯罪事實；不
    能證明被告犯罪者，應諭知無罪之判決，刑事訴訟法第一百
    五十四條第二項、第三百零一條第一項分別定有明文。又所
    謂認定犯罪事實之證據，係指足以認定被告確有犯罪行為之
    積極證據而言，該項證據自須適合於被告犯罪事實之認定，
    始得採為斷罪之資料；且如未能發現相當確實證據，或證據
    不足以證明，自不能以推測或擬制之方法，以為裁判之基礎
    ；而認定犯罪事實所憑之證據，雖不以直接證據為限，間接
    證據亦包括在內，然而無論直接證據或間接證據，其為訴訟
    上之證明，須於通常一般人均不致有所懷疑，而得確信其為
    真實之程度者，始得據為有罪之認定，倘其證明尚未達到此
    一程度，而有合理之懷疑存在時，即難遽採為不利被告之認
    定；另刑事訴訟法第一百六十一條已於民國九十一年二月八
    日修正公布，其第一項規定：檢察官就被告犯罪事實，應負
    舉證責任，並指出證明之方法。因此，檢察官對於起訴之犯
    罪事實，應負提出證據及說服之實質舉證責任。倘其所提出
    之證據，不足為被告有罪之積極證明，或其指出證明之方法
    ，無從說服法院以形成被告有罪之心證，基於無罪推定之原
    則，自應為被告無罪判決之諭知，最高法院分別著有二十九
    年上字第三一○五號、四十年台上字第八六號、七十六年度
    台上字第四九八六號、九十二年度台上字第一二八號等判例
    意旨可資參照。
三、本件公訴人認被告乙○○涉犯上開罪嫌，無非以秘密證人『
    張仁斌』之證述，及扣案之毒品海洛因7包、夾鏈空袋12
    個為其論據。訊據被告乙○○固坦承員警於92年8月20日2時
    20 分許，在其自用小客車內查獲毒品海洛因7包、夾鏈空袋
    12 個等情，惟堅決否認於上開時地販賣毒品海洛因犯行，
    辯稱：『張仁斌』指訴不實在，查獲之海洛因7包係供己施
    用等語。經查：
  (一)證人『張仁斌』固於法務部調查站航業海員調查處台中站（
    以下簡稱海調站）指稱：「（問：乙○○仲介販賣毒品之詳
    細情形？）乙○○曾經於92年4月26日晚間及4月27日晚間仲
    介海洛因毒品買賣，每次仲介交易金額有一千元、二千元、
    四千元不等，交易地點在台中市○○路與英才路口附近，…
    由於買家甚多，幾乎每天都有交易。」、「（問：乙○○仲
    介販賣毒品之交易模式為何？）乙○○的買家均先以電話聯
    絡表示欲購買毒品，然後與買家約定時間，小額交易如一千
    元、二千元，在台中市○○路與英才路口附近交易。」云云
    （見臺灣南投地方法院檢察署92年度他字第500號偵查卷第
    15 頁之92年5月6日訊問筆錄）；於原審審理中則結證稱：
    「（檢察官問：你向乙○○買過幾次毒品？）三、四次。」
    、「（檢察官問：地點在哪裡？）台中市○○路乙○○租處
    附近。」、「（檢察官問：價格為何？）每次三、四千元左
    右。」、「（檢察官問：何時買？）91年底到92年初。」、
    「（檢察官問：你知道乙○○海洛因的來源嗎？）他說是向
    朋友拿的，…。」、「（檢察官問：你在調查站所說的乙○
    ○的毒品來源是『宏哥』、『賢哥』的資料如何來的？）乙
    ○○自己跟我說的，…。」、「（檢察官問：你是否知道乙
    ○○有無賣毒品給別人？）我不知道。」云云（見原審94年
    3月16日審判筆錄）。
  (二)細觀證人『張仁斌』於海調站及原審審理中之前開證詞，有
    前後明顯不一致之情形：
    (1)於海調站證稱：「乙○○，…仲介海洛因買賣」云云；然
      於原審審理中卻證稱：「伊有向乙○○購買海洛因三、四
      次。」云云。其於海調站僅證稱被告有仲介海洛因買賣，
      並未證稱伊曾向被告購買過海洛因，於原審竟改稱有向被
      告購買海洛因。
    (2)於海調站證稱：「乙○○曾於92年4月26日晚間及4月27日
      晚間仲介海洛因毒品買賣。」云云；於原審卻證稱：「91
      年底至92年初向乙○○購買」云云。其就有關「時間」之
      指述，前後已有不同。
    (3)於海調站證稱：「每次仲介交易的金額有新台幣一千元、
      二千元、四千元不等云云」；於原審卻證稱：「每次購買
      三、四千元左右。」云云。其就交易金額之多寡亦有歧異
      。
    (4)於海調站證稱：「買家甚多，幾乎每天都有交易。」云云
      ；於原審則證稱：「（檢察官問：你是否知道乙○○有無
      賣毒品給別人？）我不知道。」云云。有關被告有無販毒
      給他人，前後指述亦不一致。
  (三)證人『張仁斌』於原審審理中另證稱：「（辯護人問：為什
    麼你會在九十二年五月向海調站檢舉乙○○？）因調查站的
    人是我朋友，叫我協助他們，不是我主動檢舉。」、「（你
    在調查站所做的筆錄內容是否都是你自己的陳述？）我沒有
    看過他向別人買，我是聽乙○○說的，洪哥、賢哥的地址是
    調查站自己查出來的，我沒有說，我也不知道洪哥、賢哥的
    電話號碼，可能是調查站的人監聽得來。」、「（你製作筆
    錄時是否都不知道這些資料？）是。」等語（見原審卷第15
    6至158頁94年3月16日審判筆錄）。可見證人『張仁斌』於
    海調站所證被告仲介海洛因買賣，及毒品來自於洪哥（或宏
    哥）、賢哥乙情，均係屬傳聞自被告乙○○。參以證人即海
    調站承辦人蔡啟化於原審審理中證稱：「（檢察官問：
    本件是否你移送？）不是，是南投分局移送的，那時我們還
    在偵查。」、「（在偵查丙○○販毒過程中，有無發現乙○
    ○販毒的情事？）」沒有，我們沒有蒐集到證據，所以沒有
    就乙○○部分作移送動作。」、「（張仁斌的檢舉有無獲得
    獎金？）沒有，因為我們沒有查獲。」等語（見原審卷第
    232 至234頁），是海調站人員既對被告乙○○實施通訊監
    察月餘，竟未查獲任何被告乙○○販毒之具體事證，益徵證
    人『張仁斌』所檢舉被告「買家甚多，每天都有交易」之內
    容不實。
  (四)被告乙○○遭查獲當日，員警雖自被告駕駛之自用小客車內
    查扣海洛因七小包及夾鏈空袋十二個（合計淨重13．86公克
    ，包裝重1．97公克，純度百分之33．24，純質淨重4．61公
    克），有法務部調查局92年9月17日調科壹字第970002106號
    鑑定通知書一紙在卷足憑（見偵查卷第81頁），可見查獲之
  　海洛因僅七小包，純質淨重僅4．61一公克，數量非多；參
    以被告前有多次施用毒品海洛因之前科，有臺灣高等法院被
    告前案紀錄表在卷，而被告為警查獲，經警採尿送驗結果，
    均呈甲基安非他命及嗎啡陽性反應，亦有南投縣政府衛生局
    尿液檢驗單存卷足憑（見偵查卷第72頁），則被告所辯扣案
    之海洛因係供其自己施用，尚與常情無違。
　(五)綜上所述，本件證人『張仁斌』指證被告乙○○販賣毒品海
    洛因之證詞前後不一，且有如上分析之諸多瑕疵，自難採為
    不利於被告之證據，此外，又查無任何其他積極證據足以證
    明被告乙○○確有販賣毒品海洛因之犯行，自不能僅以扣案
    數量非巨之海洛因七包及夾鏈空袋十二個遽認其涉犯販賣第
    一級毒品海洛因罪。
四、原審疏未詳查，對被告乙○○此部分犯行論罪科刑，即有違
    誤，被告乙○○上訴意旨指摘原判決此部分不當，為有理由
    ，自應由本院就原判決關於被告乙○○販賣第一級毒品罪部
    分撤銷改判。
五、按案件曾經不起訴處分、撤回起訴或緩起訴期滿未經撤銷，
    而違背刑事訴訟法第260條之規定再行起訴者，應諭知不受
    理判決，刑事訴訟法第303條第4款定有明文。查：被告乙○
    ○基於施用第一、二級毒品之概括犯意，自91年11月間某日
    起至92年9月9日20時止，在台中市○○區○○路二段323號
    12樓之5住處內，連續施用第一、二級毒品之犯行，經臺灣
    臺中地方法院檢察署檢察官向臺灣臺中地方法院聲請將被告
    乙○○送勒戒處所施以觀察、勒戒，並經該院以92年度毒聲
    字第2280號裁定送勒戒處所施以觀察、勒戒，嗣經認定有繼
    續施用傾向，復依該院92年度毒聲字第2548號裁定令入戒治
    處所施以強制戒治1年，之後因無繼續施用傾向，經該署檢
    察官於93年11月30日以93年度戒毒偵字第276號為不起訴處
    分確定等情，有臺灣高等法院被告全國前案紀錄表及臺灣臺
    中地方法院檢察署93年度戒毒偵字第276號不起訴處分書各
    一份附卷可稽（見原審卷第293頁）。本件被告乙○○持有
    之第一級毒品海洛因，既係供自己所施用，則其於92年8月
    20 日2時20分許為警查獲其持有第一級毒品之行為，自應為
    上開施用毒品之犯行所吸收，不另論罪，應認業為前案不起
    訴處分效力所及，檢察官於無刑事訴訟法第260條所定之情
    形，自不得對上開被告乙○○持有第一級毒品之行為再行起
    訴，是被告乙○○此部分之犯行，應依刑事訴訟法第303條
    第4款規定，諭知公訴不受理之判決。
五、另按沒收為從刑之一種，依主從不可分原則，應附隨於主刑
    而同時宣告之，除有罪、免刑等判決，於裁判時併宣告外，
    如諭知無罪之判決，既無主刑，從刑亦無所附麗，故案內之
    違禁物，應另依刑法第40條但書由檢察官聲請單獨宣告沒收
    （最高法院78年台非字第72號判例意旨參照）；同理，不受
    理判決因非屬有罪、免刑等判決，且屬無主刑之判決，是從
    刑亦無所附麗，縱有扣案物品，亦不得於諭知不受理判決之
    同時，併予宣告沒收，本案被告乙○○持有第一級毒品之犯
    行既經諭知公訴不受理判決，扣案之第一級毒品海洛因7包
    、夾鏈空袋十二個、行動電話1支及門號0000000000號ＳＩ
    Ｍ卡1枚，自無從於本件不受理判決併予宣告沒收。其中海
    洛因7包，應另由檢察官依刑法第40條但書之規定聲請單獨
    宣告沒收，附此敘明。
貳、上訴駁回部分：
一、公訴不受理部分（即被告乙○○持有第二級毒品部分）：
  (一)公訴意旨略以：被告乙○○基於販賣第二級毒品安非他命營
    利之概括犯意，於92年4月26日前某日，以不詳價格在台中
    縣市向綽號「馬妞」、「阿波」及丙○○等人購買第二級毒
    品安非他命後，自92年4月26日起至同年5月中止，以行動電
    話接受南投縣、台中縣市購買毒品者之電話訂購，並約定地
    點，再加價以第二級毒品安非他命每錢約四千五百元之價格
    （依重量及品質而定，均由乙○○事先分裝妥當），在台中
    市○○路與英才路口、南投縣草屯鎮住處或台中市之汽車旅
    館等地區，將第二級毒品安非他命販賣予購買者。其間曾連
    續在上開地點，販賣第二級毒品安非他命予簡龍泉三次（第
    一次重一錢，得款四千五百元；第二次重一兩，得款三萬五
    千元；第三次重一兩，得款三萬八千元，嗣於92年8月20日2
    時20分許，經警在乙○○停放於台中市○○路與五權西路口
    之中區科技資訊停車場內其所有車牌號碼2976—FZ號自小客
    車內查獲第二級毒品安非他命4小包（實稱毛重九‧一九四
    公克、含四只塑膠袋及四支訂書針），因而認被告乙○○涉
    犯毒品危害防制條例第4條第2項販賣第二級毒品罪嫌。
  (二)按販賣毒品罪之成立，必須行為人基於營利之意圖，而販入
    或賣出毒品，始足當之，如不能證明行為人確具有此等意圖
    ，即難以該罪相繩。本件公訴人認被告乙○○涉犯上開罪嫌
    ，無非以證人簡龍泉於警詢時之證述，及扣案之安非他命4
    小包為其論據。訊據被告乙○○固坦承員警於92年8月20日2
    時20分許，在其自用小客車內查獲毒品安非他命4小包等情
    ，惟堅決否認於上開時地販賣第二級毒品安非他命予簡龍泉
    之犯行，辯稱：簡龍泉之指訴不實在，查獲之安非他命7包
    係供己施用等語。經查：
  １證人簡龍泉於92年6月29日為警查獲時供稱：伊曾向綽號阿
    雄、阿聰、周董、青勇及宏哥購買一級、二級毒品云云（見
    臺灣南投地方法院檢察署檢察官92年度偵字第12569號簡龍
    泉違反毒品危害防制條例案件偵查卷第28頁），並未指稱曾
    向被告乙○○購買毒品。嗣其於92年7月22日經借提前往嫌
    疑人周方亮家中搜索，並無所獲，於同日返回中興分局製作
    警詢筆錄時，始改稱向被告乙○○購買安非他命三次云云（
    見同上偵查卷第161頁）。可見證人簡龍泉經借提後之供述
    ，與初次警詢時所供明顯不同，且其遭查獲羈押於近一個月
    後方才改口，則其所證是否屬實，已有疑義。
  ２證人簡龍泉雖於警詢時證稱：「乙○○共販賣三次毒品給我
    ，第一次在他住處，時間在今年（指92年）5月初，賣給我
    安非他命一錢、四千五百元，第二次在台中市○○○路義大
    利汽車旅館220號房內，時間約在第1次交易後之一個星期，
    賣給我1兩三萬五千元，第3次約在第2次交易後二個星期，
    賣給我1兩三萬八千元，3次交易均由我與女友簡淑敏一同前
    往購買。」云云（見同上偵查卷第161頁。惟嗣後於原審審
    理中翻異前詞，改稱：乙○○確實沒有販賣第二級毒品安非
    他命給伊，事實上係因先前向伊借錢買車，迄未償還，還找
    人恐嚇伊，並帶伊女友去汽車旅館，非常過分，伊很生氣，
    才故意這樣說的，想要讓警察去抓他等語（見原審卷第161
    頁94年3月16日審判筆錄），是證人簡龍泉是否有向被告乙
    ○○購買毒品安非他命乙情，前後證詞明顯不一，其於警詢
    時證詞之可信度，已令人懷疑。參以證人即簡龍泉之女友簡
    淑敏亦於原審具結證稱：伊和簡龍泉是男女朋友，乙○○有
    欠簡龍泉錢，伊有去向乙○○要過，伊未曾與簡龍泉於92
    年5月間一起向乙○○購買毒品，因為簡龍泉懷疑伊與乙○
    ○在一起，為報復而故意陷害，當天在中興分局製作筆錄時
    ，伊與簡龍泉亦因此事發生爭執等語（見原審卷第229至231
    號卷94年6月22日審判筆錄），核與證人簡龍泉於三個多月
    前在原審所證其係出於誣陷被告乙○○之動機相同，其等於
    原審經具結，且互核相符之證詞，至堪採信。從而，尚難僅
    以證人簡龍泉於警詢時有瑕疵之證詞，遽認被告乙○○涉有
    販賣第二級毒品之犯行。
  ３本件雖扣得被告乙○○持有白色或無色透明結晶或結晶性粉
    末4小包，而該白色或無色透明結晶或結晶性粉末4小包經送
    驗結果，檢出甲基安非他命之成分（實稱毛重九‧一九四公
    克、含四只塑膠袋及四支訂書針），有行政院衛生署藥品管
    制局管檢字第0940001861號檢驗成績單一份附於原審卷宗可
    稽，然所扣得之安非他命僅四小包，數量不多；參以被告前
    有多次施用毒品安非他命之前科，有臺灣高等法院被告前案
    紀錄表在卷，且被告為警查獲後，經警採尿送驗結果，呈甲
    基安非他命及嗎啡陽性反應，亦有南投縣政府衛生局尿液檢
    驗單存卷足憑（見偵查卷第72頁），則被告所辯扣案之安非
    他命係供其自己施用，尚與常情無違。是自不能僅以被告乙
    ○○持有第二級毒品之行為，遽謂其係出於營利販賣之意圖
    而持有，並作為認定其販賣毒品之唯一證據。此外，復查無
    其他積極證據，足資證明被告乙○○有販賣第二級毒品之行
    為，公訴人認其此部分行為涉犯販賣第二級毒品罪，容有未
    洽。
  (三)按案件曾經不起訴處分、撤回起訴或緩起訴期滿未經撤銷，
    而違背刑事訴訟法第260條之規定再行起訴者，應諭知不受
    理判決，刑事訴訟法第303條第4款定有明文。查：被告乙○
    ○基於施用第一、二級毒品之概括犯意，自91年11月間某日
    起至92年9月9日20時止，在台中市○○區○○路二段323號
    12樓之5住處內，連續施用第一、二級毒品之犯行，經臺灣
    臺中地方法院檢察署檢察官向臺灣臺中地方法院聲請將被告
    乙○○送勒戒處所施以觀察、勒戒，並經該院以92年度毒聲
    字第2280號裁定將其送勒戒處所施以觀察、勒戒，嗣經認定
    有繼續施用傾向，復依該院92年度毒聲字第2548號裁定令入
    戒治處所施以強制戒治1年，之後因無繼續施用傾向，而由
    檢察官於93年11月30日以93年度戒毒偵字第276號為不起訴
    處分確定等情，有臺灣高等法院被告全國前案紀錄表及臺灣
    臺中地方法院檢察署93年度戒毒偵字第276號不起訴處分書
    各一份附卷可稽。本件被告乙○○持有之第二級毒品甲基安
    非他命，既係供己施用，則其於92年8月20日2時20分許為警
    查獲其持有第二級毒品之行為，自應為上開施用毒品之犯行
    所吸收，不另論罪，應認業為前案不起訴處分效力所及，檢
    察官於無刑事訴訟法第260條之情形，自不得對被告乙○○
    此部分之持有第二級毒品之行為再行起訴。原審綜合全案卷
    證，認此部分之犯行，應依刑事訴訟法第303條第4款規定，
    諭知不受理之判決，並敘明扣案之第二級毒品安非他命4小
    包、玻璃球管一支、白色藥丸89顆，無從於本件不受理判決
    併予宣告沒收，其中安非他命4小包，應另由檢察官依刑法
    第40條但書之規定聲請單獨宣告沒收，經核認事用法均無不
    當，檢察官上訴意旨仍執前詞指摘原判決此部分不當，為無
    理由，應予駁回。
二、免訴部分（即被告丙○○持有第一級毒品部分）：
  (一)公訴意旨略以：被告丙○○基於意圖販賣而持有第一級毒品
    海洛因，於九十二年八月二十一日一時前某日，在台中縣大
    里市○○街等處，以三萬元至八萬元不等之價格，向綽號「
    長腳順」楊進順購買第一級毒品海洛因半兩、半兩及兩錢，
    嗣於92年8月20日23時15分許，在台中縣大里市○○路219號
    前為警所查獲，並當場扣得其所持有第一級毒品海洛因2包
    （合計淨重6．54公克，包裝重0．61公克，純度百分之77．
    20 ，純質淨重5．05公克），因而認被告丙○○涉犯毒品危
    害防制條例第5條第1項意圖販賣而持有第一級毒品罪嫌。
  (二)公訴人認被告丙○○涉犯上開罪嫌，無非以秘密證人「劉金
    仔」於海調站之檢舉調查筆錄、丙○○所使用之「00000000
    00」號行動電話之通訊監察譯文，及丙○○遭查獲時所購買
    持有之毒品數量非低，純度高達百分之七十七以上，其持有
    應非僅係供個人施用而已為其主要論據。訊據被告丙○○固
    坦承於92年8月20日23時15分許，在台中縣大里市○○路219
    號前為警查扣第一級毒品海洛因2包等情，惟堅決否認有向
    楊進順購買海洛因，亦否認有何販賣之意圖，辯稱：查獲之
    第一級毒品海洛因係供己施用等語；經查：
  １證人『劉金仔』於海調站指稱：「丙○○平日以販售毒品海
    洛因及安非他命為業，其販售毒品數量很大，海洛因少則40
    、50公克，最大量4、5塊海洛因磚，安非他命均以一粒為單
    位，每粒重一公斤，‧‧‧以行動電話0000000000、000000
    0000 為販售毒品之聯絡工具，以車牌號碼3R—1748、R3—
    7576之自小客車為代步工具，販售毒品市場以台中縣、市為
    主。」等語（見臺灣南投地方法院檢察署92年度他字第500
    號偵查卷第137頁92年8月6日訊問筆錄）。嗣於原審審理中
    結證稱：我於92年5月間向丙○○購買過5、6次毒品海洛因
    ，1次買1、2千元，地點都是在台中市大里市某社區大樓樓
    下，在海調站製作筆錄之陳述，一半受劉浪屏之引導，毒品
    數量方面，劉先生略有增加，我說30、40公克，他則記載40
    、50公克，但我沒有提及海洛因磚最大量有4、5塊的事情，
    販賣安非他命之事則是我從朋友那裡得知的等語（見原審卷
    94 年3月16日審判筆錄）。其前後所證已有不同，若證人『
    劉金仔』確實於92年5月間向被告丙○○購買毒品海洛因4、
    5 次，何以其於92年8月6日在海調處製作檢舉筆錄時，竟無
    一語提及自己向丙○○購買毒品乙情？此已與常情有違，故
    證人『劉金仔』嗣後於原審審理中改稱：92年5月間曾向被
    告丙○○購買4、5次毒品一事是否屬實，誠有可疑。再者，
    證人即製作檢舉筆錄之海調站人員劉浪屏於原審證稱：當初
    製作檢舉筆錄時，『劉金仔』說因為他周邊的人有施用毒品
    ，他們曾向被檢舉人綽號『阿宏』（即丙○○）者購買，而
    知悉被告有販賣毒品等語（見原審卷94年6月8日審判筆錄）
    。則證人『劉金仔』就其是否親身向被告丙○○購買海洛因
    乙情，前後證述明顯不一，是自難以前開有瑕疵之證言，遽
    為被告丙○○不利之認定。
  ２證人楊進順於原審審理中結證稱：「（檢察官問：你有無賣
    過毒品海洛因？）沒有。」、「（檢察官問：92年8月間，
    丙○○是否有向你買過三次海洛因？）確實沒有。」、「（
    檢察官問：丙○○是否你販賣海洛因的下線？）不是」等語
    （見原審卷94年6月30審判筆錄）。復查，證人楊進順最近
    幾年所涉犯之毒品案件，除經臺灣臺中地方法院檢察署以其
    犯罪嫌疑不足，及因無繼續強制戒治之必要而分別為不起訴
    處分外，尚查無其他販賣毒品案件，有該署93年度偵字第27
    57號、93年度戒毒偵字第27 5號不起訴處分書，及臺灣高等
    法院被告（楊進順）前案紀錄表在卷（見原審卷第294、295
    頁、第297至308頁）。足徵證人楊進順曾否販賣毒品海洛因
    予被告丙○○，確有可議，是被告丙○○所辯未向楊進順購
    買毒品一情，堪以採信。
  ３被告丙○○為警查獲時，固扣得其持有之白色粉末2包，經
    送請法務部調查局鑑定之結果，確含有第一級毒品海洛因成
    分（合計淨重6．54公克，包裝重0．61公克，純度百分之77
    ．20，純質淨重5．05公克），有法務部調查局92年9月17日
    調科壹字第970002111號鑑定通知書1紙在卷可稽（見93年度
    偵字第3207號卷第44頁），其數量非巨，稽之被告丙○○確
    有多次施用第一級毒品海洛因之前科，有臺灣高等法院被告
    前案紀錄表在卷，其顯有長期施用毒品海洛因之習性，則被
    告所辯扣案之海洛因係供其施用，尚與常情無違。況持有毒
    品海洛因之原因未必用以販售，可能欲供自己施用，亦可能
    受託寄放，原因不一而足。本件被告丙○○既否認有意圖販
    賣毒品之事實，復查無任何其欲販賣毒品海洛因而販入之情
    形，尚難以其僅持有純度較高之海洛因二包，即逕論以意圖
    販賣而持有第一級毒品罪。
  ４另公訴人雖以被告丙○○所有0000000000號行動電話之通訊
    監聽譯文為憑，認定被告丙○○涉犯此部分意圖販賣而持有
    毒品犯行，惟依被告丙○○與姓名年籍不詳綽號「阿龍」、
    「阿賜」等人前開通訊中所言，「先拿半個好嗎」、「上面
    還有石頭」、「那一磚」、「這一磚」、「軟的、「硬的」
    、「一個都一二五，差不多要一四的本錢，還要賺一筆」、
    「小的二個」等語（見92年度他字第50 0號偵卷第145、146
    頁）。查上揭對話中提及「半個」、「石頭」、「那一磚」
    、「這一磚」、「硬的」、「軟的」、「一二五」、「一四
     」、「小的」究否即指毒品海洛因，或係如被告所辯為販
     賣鎢鋼之行話，即有疑義；縱認前開對話可能牽涉毒品交
     易之暗語或行話，然其等對話內容並無販賣或轉讓海洛因
     之時間、地點，及交易之金額，自難以被告丙○○與姓名
     年籍不詳者間不明確之監聽對話，即遽認被告丙○○有意
     圖販毒而持有第一級毒品之罪嫌，而以毒品危害防制條例
     第5條第1項之意圖販賣而持有第一級毒品罪相繩，從而，
     被告丙○○持有第一級毒品海洛因2包之犯行，應認係犯同
     條例第11條第1項之持有第一級毒品罪，公訴人此部分之起
     訴法條，容有未洽。
   (三)按案件曾經判決確定者，應諭知免訴之判決，刑事訴訟法
     第302條第1款定有明文。又訴訟上所謂一事不再理之原則
     ，關於實質上一罪或裁判上一罪，亦均有其適用，有最高
     法院60年台非字第77號判例意旨可資參照。查被告丙○○
     前自92年3月間起至93年月7日16時許，在台中縣大里市○
     ○○街10號其姐住處之廁所內，以注射之方式連續施用第
     一級毒品海洛因多次，嗣於92年8月25日16時10分許遭警查
     獲，因連續施用第一級毒品海洛因之犯行，業經臺灣臺中
     地方法院於93年4月30日以92年度訴字第235 3號判處有期
     徒刑10月，經被告上訴後，於本院審理中又撤回上訴，而
     於同年7月27日告確定之事實，有臺灣臺中地方法院93年度
     訴字第2353號刑事判決書裁判書查詢資料（見原審卷第290
     至292頁）、臺灣高等法院被告全國前案紀錄表各一份在卷
     可稽。被告丙○○施用毒品海洛因之前案既經判決確定（
     該案持有之低度行為為施用之高度行為所吸收），依照上
     開規定及判例意旨，本件被告丙○○持有第一級毒品之犯
     行，自應為前案（即臺灣臺中地方法院92年度訴字第2353
     號違反毒品危害防制條例案件）判決效力所及。原審綜合
     全案卷證，認此部分之犯行，應依刑事訴訟法第302條第1
     款規定，諭知免訴之判決，並敘明扣案之第一級毒品海洛
     因2包（合計淨重6‧54公克，空包裝重0‧61公克），無從
     於本件免訴判決併予宣告沒收，應另由檢察官依刑法第40
     條但書之規定聲請單獨宣告沒收，經核認事用法均無不當
     ，檢察官上訴意旨仍執前詞指摘原判決此部分不當，為無
     理由，應予駁回。
據上論斷，應依刑事訴訟法第369條第1項前段、第364條、第368
條、第303條第4款，判決如主文
本案經檢察官甲○○到庭執行職務。
中　　華　　民　　國　　94　　年　　12　　月　　28　　日
                刑事第十庭　審判長法　官　林　照　明
                                  法　官　林　清　鈞
                                  法　官　唐　光　義
上列正本證明與原本無異。
如不服本判決應於收受送達後十日內向本院提出上訴書狀，其未
敘述上訴之理由者並得於提起上訴後十日內向本院補提理由書（
均須按他造當事人之人數附繕本）。
                                  書記官　王　麗　珍
中　　華　　民　　國　　95　　年　　1 　　月　　3 　　日
　　　　　　　　　　　　　　　　　　　　　　　　　　　ａ
